臺灣新竹地方法院刑事判決
110年度易字第304號
公  訴  人  臺灣新竹地方檢察署檢察官
被      告  張順隆



上列被告因侵占案件，經檢察官提起公訴（109年度偵字第4437
號），被告於準備程序中就被訴事實為有罪之陳述，經本院告以
簡式審判之旨，並聽取公訴人及被告之意見後，本院合議庭裁定
由受命法官獨任依簡式審判程序審理，判決如下：
    主  文
張順隆犯侵占罪，處拘役貳拾日，如易科罰金，以新臺幣壹仟元
折算壹日。
    事  實
張順隆與楊明哲於民國108年2月至3月間之不詳時間，知悉林柏
佑因資金周轉不靈，亟需用錢，楊明哲遂為林柏佑介紹可向張順
隆借款，林柏佑遂簽發面額新臺幣（下同）70萬元、票號FA0000
000號及面額60萬元、票號FA0000000號支票各1張給張順隆作為
質押，後因故毋須借款，林柏佑復請楊明哲代為轉告已經籌到錢
，請張順隆歸還上開支票，張順隆得悉上情後，明知其所持有之
上開2張支票已負返還義務，竟因自己財務困窘，意圖為自己不
法之所有，基於侵占之犯意，於108年3月間之不詳時間，持上開
支票向林燦輝借款130萬元，以此方式將上開支票侵占入己，並
取得現金130萬元。林燦輝遂於108年3月28日及108年4月15日分
別將上開2張支票向銀行提示兌領後存放至其妻謝幸容台新國際
商業銀行股份有限公司（下稱台新銀行）00000000000000號帳戶
內，致林柏佑損失130萬元。
    理  由
一、被告張順隆所犯本件之罪，係死刑、無期徒刑、最輕本刑為
    3年以上有期徒刑以外之罪，亦非高等法院管轄之第一審案
    件，於本院準備程序進行中，被告先就被訴事實均為有罪之
    陳述，經告知被告簡式審判程序之旨，並聽取公訴人及被告
    之意見後，本院合議庭裁定由受命法官進行簡式審判程序，
    是本件之證據調查，依刑事訴訟法第273條之2規定，不受同
    法第159條第1項、第161條之2、第161條之3、第163條之1及
    第164條至第170條規定之限制，合先敘明。
二、訊據被告對於上開犯罪事實，於本院準備程序及審理中均坦
    承不諱（見本院卷第140頁、第145頁），業據證人即被害人
    林柏佑於偵查及本院準備程序時之指訴暨證人謝幸容於偵查
    中證述明確（見偵4437卷一第219頁背面、本院卷第141頁、
    偵4437號卷二第60頁背面），並有扣押物品目錄表、109年3
    月12日、108年10月21日台新國際商業銀行函及金融帳戶往
    來明細可茲佐證，堪認被告之任意性自白，核與客觀事實相
    符，堪以採信。本件事證明確，被告上開犯行，足以認定，
    應依法論科。
三、論罪科刑：
（一）被告行為後，刑法第335 條第1 項業於108 年12月25日修
      正公布。修正前刑法第335 條第1 項之法定刑為「5 年以
      下有期徒刑、拘役或科或併科1 千元以下罰金」，修正後
      之法定刑為「5 年以下有期徒刑、拘役或科或併科3 萬元
      以下罰金」，修正後刑法第335 條第1 項係將刑法施行法
      第1 條之1第2 項本文規定罰金數額修正提高30倍，以增
      加法律明確性，以使刑法分則各罪罰金數額具內在邏輯一
      致性（刑法第335 條第1 項修正理由參照），關於刑罰加
      重之規定並無變更，應不生新舊法比較之問題，應逕適用
      裁判時有效之規範，即刑法第335 條第1 項之規定。
（二）核被告所為，係犯刑法第335條第1項之侵占罪。公訴意旨
      認被告係犯修正前刑法第335條第1項之侵占罪，雖有未合
      ，但因罪名相同，法條並無錯誤，本院自毋庸引用刑事訴
      訟法第300條變更檢察官所引用之法條。
（三）爰審酌被告取得告訴人借款而提供擔保之上開支票2張後
      ，明知告訴人已無借款之需求，仍於未取得告訴人同意之
      情形下，即逕自將持有之支票2張侵占入己，持向林燦輝
      借款，致林燦輝持該支票向銀行提示兌領，告訴人因而損
      失130萬元，實有不該，惟念被告於本院已坦承犯行，雖
      於偵查中屢屢拖延還款，然於本院審理中已積極償還告訴
      人完畢，經告訴人確認無訛（見本院卷第141頁），犯後
      態度尚佳，堪認有悔意，暨其於本院自承國中畢業之智識
      程度、未婚無子，無需扶養之人，經濟狀況小康等一切生
      活情狀（見本院卷第145頁），量處如主文所示之刑，並
      諭知易科罰金之折算標準。
四、沒收：
　　犯罪所得，屬於犯罪行為人者，沒收之；犯罪所得已實際合
    法發還被害人者，不予宣告沒收或追徵。刑法第38條之1第1
    項前段、第5項分別定有明文。本案被告侵占之上開支票2紙
    ，經林燦輝提示後存入謝幸容所有台新國際商業銀行股份有
    限公司00000000000000號帳戶內，經本院以109年度聲扣字
    第3號扣押在案，惟被告已與告訴人達成和解，並返還所侵
    占之款項，已如上述，爰不予宣告沒收；又上開謝幸容帳戶
    內經扣押之130萬元，另由本院以110年度易字第304號裁定
    發還謝幸容，併此敘明。
據上論斷，應依刑事訴訟法第273條之1第1項、第299條第1項前
段，判決如主文。
本案經檢察官許大偉提起公訴，檢察官孫立婷到庭執行職務。
中　　華　　民　　國　　110 　年　　8 　　月　　31　　日
                  刑事第五庭  法  官  陳麗芬
如不服本判決，應於判決送達後20日內敘明上訴理由，向本院提
出上訴狀(應附繕本)，上訴於臺灣高等法院。其未敘述上訴理由
者，應於上訴期間屆滿後20日內向本院補提理由書「切勿逕送上
級法院」。
以上正本證明與原本無異。
中　　華　　民　　國　　110 　年　　8 　　月　　31　　日
                              書記官  李佳穎
附錄本案論罪科刑法條全文：
中華民國刑法第335條
意圖為自己或第三人不法之所有，而侵占自己持有他人之物者，
處5年以下有期徒刑、拘役或科或併科3萬元以下罰金。
前項之未遂犯罰之。